臺灣高等法院刑事裁定
111年度聲再字第74號
聲  請  人
即受處分人  陳郁評



選任辯護人  李介文律師
上列聲請人因違反毒品危害防制條例案件，不服本院110年度毒
抗字第1699號，中華民國110年12月29日所為之第二審確定裁定
（原審案號：臺灣新北地方法院110年度毒聲字第2257號），聲
請重新審理，本院裁定如下：
    主  文
本件重新審理及停止執行之聲請均駁回。 
    理  由
一、聲請意旨略以：
（一）聲請人即受處分人陳郁評（下稱聲請人）前未曾收受採驗
      尿液之通知，且其為警查獲時，並未發現任何違禁物，亦
      無事實足認其施用毒品，故警方不得僅以其為毒品列管人
      口，即以其未遵期報到驗尿為由強行帶回新北市政府警察
      局中和分局景安派出所，並逕行強制採尿，法院亦不得以
      此違法採證之尿液檢驗報告作為本案證據，本院110年度
      毒抗字第1699號裁定（下稱原確定裁定）未察及此，顯有
      違背證據法則之違誤。又警詢筆錄固記載員警係於徵得聲
      請人同意後，始將其帶回警局，然倘其明知自己施用毒品
      ，自應是避警唯恐不及，焉有自願隨同員警前往警局採尿
      之理？故聲請人當時係非自願前往警局，員警率將其帶回
      警局，於法顯有未合。
（二）聲請人雖有簽立同意採尿之勘察採證同意書，然其係遭警
      方違法限制其人身自由，為求獲釋而配合採尿，應難認係
      出於自願性同意；且聲請人並非經拘提或逮捕到案，亦無
      刑事訴訟法第205條之2規定適用；又聲請人為警查獲時，
      並未發現任何違禁物，亦無事實足認其施用毒品，足見警
      方單純主觀上懷疑其施用毒品，並無確切之根據、客觀證
      據足資佐證。
（三）聲請人遭帶返警局及採集尿液並無法律依據，而據此所採
      集之尿液、驗尿報告顯屬未依法定程序取得之證據，經權
      衡其個人基本人權之保障及公共利益之維護，依比例原則
      及法益均衡原則，足認上述證據不具證據能力。
（四）檢察官於接獲本案驗尿報告後，從未傳訊聲請人到庭，完
      全未就其接受戒癮治療之意願或完成戒癮治療應遵守事項
      為任何徵詢或說明，並予其充分陳述意見之機會，且無任
      何檢察官捨「緩起訴之戒癮治療」，而擇定「聲請法院裁
      准觀察、勒戒」之裁量依據，則原確定裁定未審酌檢察官
      有無裁量怠惰或濫用之情事，未附理由逕予裁定准予觀察
      、勒戒，對其顯有不利或有失公平之處。
（五）聲請人於本案施用毒品經查獲前，固曾因施用毒品案件，
      經臺灣新北地方檢察署檢察官以107年度毒偵字第7008號
      為附命完成戒癒治療之緩起訴處分確定，緩起訴期間自民
      國108年3月5日起至109年9月4日止，惟其於緩起訴期間內
      未完成戒癮治療，經檢察官以109年度撤緩字第95號撤銷
      緩起訴處分確定，且其未曾接受觀察、勒戒及強制戒治之
      處分，依毒品戒癮治療實施辦法及完成治療認定標準第2
      條規定，並無不適合為戒癮治療之法定事由，爰請本院考
      量上情，裁定准許重新審理及停止執行，並駁回檢察官之
      聲請。
二、按觀察、勒戒及強制戒治之裁定確定後，有下列情形之一，
    認為應不施以觀察、勒戒或強制戒治者，受觀察、勒戒或強
    制戒治處分之人，或其法定代理人、配偶，或檢察官得以書
    狀敘述理由，聲請原裁定確定法院重新審理：一、適用法規
    顯有錯誤，並足以影響裁定之結果者；二、原裁定所憑之證
    物已證明為偽造或變造者；三、原裁定所憑之證言、鑑定或
    通譯已證明其為虛偽者；四、參與原裁定之法官，或參與聲
    請之檢察官，因該案件犯職務上之罪，已經證明者；五、因
    發現確實之新證據足認受觀察、勒戒或強制戒治處分之人，
    應不施以觀察、勒戒或強制戒治者；六、受觀察、勒戒或強
    制戒治處分之人，已證明其係被誣告者；聲請重新審理，應
    於裁定確定後30日內提起；但聲請之事由，知悉在後者，自
    知悉之日起算；聲請重新審理，無停止觀察、勒戒或強制戒
    治執行之效力；但原裁定確定法院認為有停止執行之必要者
    ，得依職權或依聲請人之聲請，停止執行之；法院認為無重
    新審理之理由，或程序不合法者，應以裁定駁回之，毒品危
    害防制條例第20條之1第1項至第4項前段定有明文。　　
三、經查：
（一）原確定裁定係依聲請人之警詢筆錄、台灣尖端先進生技醫
      藥股份有限公司110年4月13日濫用藥物檢驗報告（尿液檢
      體編號：DZ00000000000號）、新北市政府警察局受採集
      尿液檢體人姓名及檢體編號對照表、勘察採證同意書等證
      據資料，認其於110年3月29日3時26分許為警採尿回溯96
      小時內某時，在不詳地點，以不詳方式，施用第二級毒品
      甲基安非他命之事證明確，乃以臺灣新北地方法院（下稱
      原審法院）110年度毒聲字第2257號裁定其應送勒戒處所
      觀察、勒戒無違誤為由，駁回其之抗告，併論其抗告主張
      ⑴其非自願接受採尿，所採集之尿液、檢驗報告均係違法
      取得之證據，⑵檢察官並未傳喚其訊問是否願接受戒癮治
      療，亦未說明不適於戒癮治療之裁量依據，請求戒癮治療
      云云，俱不足採，具體論析明確，業經本院調取相關案卷
      ，核其認事用法並無不合，且無違經驗、論理法則。再經
      本院勘驗警詢光碟，聲請人對於員警詢問是否同意採集尿
      液時，即表示嗯（微微點頭），有本院勘驗筆錄附卷可佐
      （見本院卷第55至56頁），是聲請人並未具體指明員警以
      何方式對其為強迫、脅迫行為，使其同意採尿，復未指出
      證明方法以供本院調查，故依卷內各項事證，自不足以推
      翻上開勘察採證同意書上聲請人簽名之任意性及採尿之自
      主性。辯護人聲請再次調查員警對聲請人所為之詢問及採
      集尿液之行為，是否確係經其同意云云，核無必要。
（二）次按毒品危害防制條例所定觀察、勒戒程序，係對於受處
      分人將來危險所為預防、矯正之保安處分，故除檢察官審
      酌個案情形，依同條例第24條第1項之規定為附命完成戒
      癮治療之緩起訴處分，而不適用同條例第20條第1項之觀
      察、勒戒程序外，凡經檢察官審酌後聲請法院裁定令入勒
      戒處所觀察、勒戒者，法院僅得為有限之低密度審查，除
      檢察官之判斷有重大明顯瑕疵，或其裁量權已萎縮至無聲
      請觀察、勒戒之餘地，法院除認檢察官逕予裁定觀察、勒
      戒顯屬不利或有失公平者外，原則上應尊重檢察官職權之
      行使，並據以裁定，尚無自由斟酌以其他方式替代或得以
      其他原因免予執行之權。查本件原確定裁定就聲請人前因
      施用毒品案件，經臺灣新北地方檢察署檢察官以107年度
      毒偵字7008號為附命完成戒癮治療之緩起訴處分確定，緩
      起訴期間自108年3月5日起至109年9月4日止，惟其於緩起
      訴期間內未完成戒癮治療，經檢察官以109年度撤緩字第9
      5號撤銷緩起訴處分確定，聲請人亦未曾因施用毒品案件
      經法院裁定送勒戒處所觀察、勒戒等節，有本院被告前案
      紀錄表在卷可查，且檢察官已於偵訊中傳喚聲請人於110
      年9月9日到庭訊問，傳票並已送達其陳報之戶籍地及住居
      所，有辦案進行單、送達證書可稽（見毒偵5368號卷第14
      至16頁），然其無正當理由而不到庭，檢察官審酌上開情
      節，認其有施用毒品之事實明確，認其不符合進行戒癮治
      療之要件，尚難認有顯屬不利或有失公平，原確定裁定依
      法就其抗告原審法院110年度毒聲字第2257號裁定其人應
      送勒戒處所觀察、勒戒予以駁回，核無違誤。聲請人聲請
      意旨所述內容，並未具體表明有何毒品危害防制條例第20
      條之1第1項各款所定得為重新審理之具體事由，其聲請調
      查聲請人是否係自願同意採集尿液等情，亦據本院調查如
      前，其所辯未經合法通知採尿，程序違法云云，自不足採
      ，聲請人所敘事項顯與法定重新審理事由不相適合，亦未
      附具足以證明重新審理事由存在之新證據以供審酌，僅憑
      主觀意思泛言有法定重新審理事由，或陳述其法律上意見
      ，自不足憑為聲請重新審理之事由。
（三）綜上所述，原審法院依檢察官聲請，裁定聲請人應送勒戒
      處所觀察、勒戒，且經本院原確定裁定駁回抗告，與卷存
      事證均無不合。聲請意旨所執前詞，難認足以動搖原確定
      裁定而謂聲請人應不施以觀察、勒戒處分之事由，本件聲
      請重新審理及停止強制戒治處分之執行，核與毒品危害防
      制條例第20條之1第1項之規定不符，均為無理由，應予駁
      回。
據上論斷，應依毒品危害防制條例第20條之1第4項前段，裁定如
主文。
中　　華　　民　　國　　111 　年　　3 　　月　　28　　日
                  刑事第十七庭  審判長法　官  鄭水銓
                                      法　官  黃雅芬
                                      法　官  沈君玲
以上正本證明與原本無異。
不得抗告。
                                      書記官  曾彥碩
中　　華　　民　　國　　111 　年　　3 　　月　　29　　日